【裁判字號】    93,重訴,419
【裁判日期】    950110
【裁判案由】    損害賠償
【裁判全文】
臺灣臺中地方法院民事判決  93年度重訴字第419號
原      告    卯○○
              壬○○
              Ａ○○
              地○○
              Ｈ○○
              午○○
              寅○○
              未○○
              Ｋ○○
              丙○○
              庚○○
              乙○○
              亥○○
              Ｆ○○
前列十四人共同訴訟代理人
              黃仕翰  律師
              吳鴻奎  律師
被      告    皇品企業股份有限公司
兼法定代理人  Ｊ○○
被      告    宗德興業股份有限公司
法定代理人    天○○
被      告    瑞彬實業有限公司
兼法定代理人  宇○○
被      告    龍彬興業有限公司
兼法定代理人  玄○○○
上五被告共同訴訟代理人
              廖克明  律師
被      告    南寶山開發建設股份有限公司
法定代理人    甲○○
被      告    子○○
上二被告共同訴訟代理人
              丁○○
被      告    宗玄興業有限公司
兼法定代理人  Ｄ○○
被      告    惠年興業有限公司
兼法定代理人  Ｉ○○
上四被告共同訴訟代理人
              廖克明  律師
被      告    榮徠股份有限公司
兼法定代理人  Ｃ○○
被      告    癸○○（被告丑○○○○○○之承受訴訟人）
              泛太平洋國際假期股份有限公司
兼法定代理人  Ｌ○○
被      告    己○○
              巳○○
              申○○
上六被告共同訴訟代理人
              廖克明  律師
被      告    辛○○
              Ｇ○○
上一被告訴訟代理人
              黃永泉  律師
複代理人      賴淑惠  律師
被      告    黃○○
              戌○○
              酉○○
上三被告共同訴訟代理人
              廖克明  律師
被      告    宙○○
上一被告訴訟代理人
              黃永泉  律師
複代理人      賴淑惠  律師
被      告    Ｅ○○
              辰○○
              戊○○○○○○
              Ｂ○○
上四被告共同訴訟代理人
              廖克明  律師
上當事人間損害賠償事件，本院於94年12月27日言詞辯論終結，
判決如下：
    主      文
被告宗玄興業有限公司、戌○○應連帶給付原告卯○○新台幣捌
拾陸萬伍仟元，及自民國九十三年十二月十四日起，至清償日止
按年息百分之五計算之利息。
被告宗玄興業有限公司、宙○○應連帶給付原告壬○○新台幣陸
拾壹萬柒仟元，及自民國九十三年十二月十四日起，至清償日止
按年息百分之五計算之利息。
被告宗德興業有限公司、辛○○應連帶給付Ａ○○新台幣伍拾陸
萬柒仟元，及自民國九十四年六月一日起，至清償日止按年息百
分之五計算之利息。
被告宗玄興業有限公司、申○○應連帶給付原告地○○新台幣捌
拾肆萬柒仟元，及自民國九十三年十二月十四日起，至清償日止
按年息百分之五計算之利息。
被告宗玄興業有限公司、己○○應連帶給付原告Ｈ○○新台幣陸
拾參萬元，及自民國九十三年十二月十四日起，至清償日止按年
息百分之五計算之利息。
被告宗玄興業有限公司、宙○○應連帶給付原告午○○新台幣陸
拾玖萬柒仟元，及自民國九十三年十二月十四日起，至清償日止
按年息百分之五計算之利息。
被告惠年興業有限公司、巳○○應連帶給付原告寅○○新台幣拾
貳萬貳仟元，及自民國九十三年十二月十四日起，至清償日止按
年息百分之五計算之利息。
被告宗玄興業有限公司、Ｇ○○應連帶給付原告未○○新台壹佰
貳拾陸萬貳仟元，及自民國九十三年十二月十四日起，至清償日
止按年息百分之五計算之利息。
被告宗玄興業有限公司、黃○○應連帶給付原告Ｋ○○新台幣肆
拾肆萬貳仟元，及自民國九十三年十二月十四日起，至清償日止
按年息百分之五計算之利息。
被告宗玄興業有限公司、Ｇ○○應連帶給付原告丙○○新台幣伍
萬元，及自民國九十三年十二月十四日起，至清償日止按年息百
分之五計算之利息。
被告瑞彬興業有限公司、酉○○應連帶給付原告庚○○拾壹萬陸
仟元，及自民國九十三年十二月十四日起，迄清償日止按年息百
分之五計算之利息。
被告宗玄興業有限公司、Ｅ○○應連帶給付原告乙○○新台幣捌
拾萬肆仟元，及自民國九十三年十二月十四日，至清償日止按年
息百分之五計算之利息。
被告宗玄興業有限公司、辰○○應連帶給付原告亥○○玖拾壹萬
陸仟貳佰伍拾元，及自民國九十三年十二月十四日起，至清償日
止按年息百分之五計算之利息。
被告宗玄興業有限公司、李欣孺應連帶給付原告Ｆ○○新台幣壹
佰萬玖仟元，及自民國九十三年十二月十四日起，迄清償日止按
年息百分之五計算之利息。
原告其餘之訴駁回。
訴訟費用由被告宗玄興業有限公司、戌○○、宙○○、宗德興業
有限公司、辛○○、申○○、己○○、惠年興業有限公司、巳○○、Ｇ○○、黃○○、瑞彬興業有限公司、酉○○、Ｅ○○、辰
○○、李欣孺連帶負擔百分之八十五；餘由原告負擔。
本判決原告卯○○勝訴部分，於原告卯○○以新台幣貳拾捌萬元
為被告宗玄興業有限公司、戌○○供擔保後，得假執行；但被告
宗玄興業有限公司、戌○○以新台幣捌拾陸萬伍仟元為原告卯○○預供擔保後，得免為假執行。
本判決原告壬○○勝訴部分，於原告壬○○以新台幣貳拾萬元為
被告宗玄興業有限公司、宙○○供擔保後，得假執行；但被告宗
玄興業有限公司、宙○○以新台幣陸拾壹萬柒仟元為原告壬○○
預供擔保後，得免為假執行。
本判決原告Ａ○○勝訴部分，於原告Ａ○○以新台幣拾捌萬元為
被告宗德興業有限公司、辛○○供擔保後，得假執行；但被告宗
德興業有限公司、辛○○以新台幣伍拾陸萬柒仟元為原告Ａ○○
預供擔保後，得免為假執行。
本判決原告地○○勝訴部分，於原告地○○以新台幣貳拾捌萬元
為被告宗玄興業有限公司、申○○供擔保後，得假執行；但被告
宗玄興業有限公司、申○○以新台幣捌拾肆萬柒仟元為原告地○○預供擔保後，得免為假執行。
本判決原告Ｈ○○勝訴部分，於原告Ｈ○○以新台幣貳拾壹萬元
為被告宗玄興業有限公司、己○○供擔保後，得假執行；但被告
宗玄興業有限公司、己○○以新台幣陸拾參萬為原告Ｈ○○預供
擔保後，得免為假執行。
本判決原告午○○勝訴部分，於原告午○○以新台幣貳拾參萬元
為被告宗玄興業有限公司、宙○○供擔保後，得假執行；但被告
宗玄興業有限公司、宙○○以新台幣陸拾玖萬柒仟元為原告午○○預供擔保後，得免為假執行。
本判決原告寅○○勝訴部分，於原告寅○○以新台幣肆萬元為被
告惠年興業有限公司、巳○○供擔保後，得假執行；但被告惠年
興業有限公司、巳○○以新台幣拾貳萬貳仟元為原告寅○○預供
擔保後，得免為假執行。
本判決原告未○○勝訴部分，於原告未○○以新台幣肆拾貳萬元
為被告宗玄興業有限公司、Ｇ○○供擔保後，得假執行；但被告
宗玄興業有限公司、Ｇ○○以新台幣壹佰貳拾陸萬陸仟元為原告
未○○預供擔保後，得免為假執行。
本判決原告Ｋ○○勝訴部分，於原告Ｋ○○以新台幣拾肆萬元為
被告宗玄興業有限公司、黃○○供擔保後，得假執行；但被告宗
玄興業有限公司、黃○○以新台幣肆拾肆萬貳仟元為原告Ｋ○○
預供擔保後，得免為假執行。
本判決原告丙○○勝訴部分，於原告丙○○以新台幣貳萬元為被
告宗玄興業有限公司、Ｇ○○供擔保後，得假執行；但被告宗玄
興業有限公司、Ｇ○○以新台幣伍萬元為原告吳春榮預供擔保後
，得免為假執行。
本判決原告庚○○勝訴部分，於原告庚○○以新台幣伍萬元為被
告瑞彬興業有限公司、酉○○供擔保後，得假執行；但被告瑞彬
興業有限公司、酉○○以新台幣拾壹萬陸仟元為原告庚○○預供
擔保後，得免為假執行。
本判決原告乙○○勝訴部分，於原告乙○○以新台幣貳拾陸萬元
為被告宗玄興業有限公司、Ｅ○○供擔保後，得假執行；但被告
宗玄興業有限公司、Ｅ○○以新台幣捌拾萬肆仟元為原告乙○○
預供擔保後，得免為假執行。
本判決原告亥○○勝訴部分，於原告亥○○以新台幣貳拾捌萬元
為被告宗玄興業有限公司、辰○○供擔保後，得假執行；但被告
宗玄興業有限公司、辰○○以新台幣玖拾壹萬陸仟貳佰伍拾元為
原告亥○○預供擔保後，得免為假執行。
本判決原告Ｆ○○勝訴部分，於原告Ｆ○○以新台幣參拾參萬元
為被告宗玄興業有限公司、李欣孺供擔保後，得假執行；但被告
宗玄興業有限公司、李欣孺以新台幣壹佰萬玖仟元為原告Ｆ○○
預供擔保後，得免為假執行。
原告其餘假執行之聲請駁回。
    事實及理由
壹、兩造之聲明：
  一、原告：
    (一)被告宗德興業有限公司（下稱宗德公司）、宇○○、南寶
      山開發建設股份有限公司（下稱南寶山公司）、子○○、
      宗玄興業有限公司（下稱宗玄公司）、Ｄ○○、戌○○、
      瑞彬興業有限公司（下稱瑞彬公司）、Ｂ○○等人應連帶
      給付原告卯○○新台幣（下同）965,000元，及自93年12
      月14日起，至清償日止按年息5%計算之利息。
    (二)被告宗德公司、宇○○、南寶山公司、子○○、宗玄公司
      、Ｄ○○、宙○○、龍彬興業有限公司（下稱龍彬公司）
      、玄○○○、榮徠股份有限公司（下稱榮徠公司）、Ｃ○○、泛太平洋國際假期股份有限公司（下稱泛太平洋公司
      ）、Ｌ○○、Ｂ○○等人應連帶給付原告壬○○717,000
      元，及自93年12月14日起，迄清償日止按年息5% 計算之
      利息。
    (三)被告宗德公司、宇○○、南寶山公司、子○○、辛○○、
      宗玄公司、Ｄ○○、瑞彬公司、Ｂ○○等人應連帶給付Ａ
      ○○667,000元，被告辛○○應另給付原告Ａ○○40,000
      元，及均自94年6月1日起，迄清償日止按年息5% 計算之
      利息。
    (四)被告宗德公司、癸○○、南寶山公司、子○○、申○○、
      惠年興業有限公司（下稱惠年公司）、Ｉ○○、榮徠公司
      、Ｃ○○、泛太平洋公司、Ｌ○○、Ｂ○○、宗玄公司等
      人應連帶給付原告地○○947,000元，及自93年12月14 日
      起，迄清償日止按年息5%計算之利息。
    (五)被告皇品企業股份有限公司（下稱皇品公司）、Ｊ○○、
      南寶山公司、子○○、己○○、宗玄公司、Ｄ○○、龍彬
      公司、玄○○○、榮徠公司、Ｃ○○、Ｂ○○等人應連帶
      給付原告Ｈ○○730,000元，及自93年12月14日起，迄清
      償日止按年息5%計算之利息。
    (六)被告宗德司、癸○○、南寶山公司、子○○、宙○○、宗
      玄公司、Ｄ○○、瑞彬公司、宇○○、榮徠公司、Ｃ○○
      、泛太平洋公司、Ｌ○○、Ｂ○○等人應連帶給付原告午
      ○○797,000元，及自93年12月14日起，迄清償日止按年
      息5%計算之利息。
    (七)被告宗德公司、宇○○、南寶山公司、子○○、巳○○、
      惠年公司、Ｉ○○、瑞彬公司、Ｂ○○、宗玄公司等人應
      連帶給付原告寅○○222,000元，及自93年12月14日起，
      迄清償日止按年息5%計算之利息。
    (八)被告宗德興公司、宇○○、南寶山公司、子○○、Ｇ○○
      、宗玄公司、Ｄ○○、瑞彬公司等人應連帶給付原告未○○1,362,000元，及自93年12月14日起，迄清償日止按年
      息5%計算之利息。
    (九)被告宗德公司、癸○○、南寶山公司、子○○、黃○○、
      宗玄公司、Ｄ○○、龍彬公司、玄○○○、泛太平洋公司
      、Ｌ○○、Ｂ○○等人應連帶給付原告Ｋ○○542,000元
      ，及自93年12月14日起，迄清償日止按年息5%計算之利息
      。
    (十)被告宗德公司、宇○○、Ｇ○○、宗玄公司、Ｄ○○、Ｂ
      ○○等人應連帶給付原告丙○○150,000元，及自93年12
      月14日起，迄清償日止按年息5%計算之利息。
    (十一)被告宗德公司、癸○○、瑞彬興業有限公司、宇○○、酉
      ○○、泛太平洋公司、Ｌ○○、Ｂ○○等人應連帶給付原
      告庚○○216,000元，及自93年12月14日起，迄清償日止
      按年息5%計算之利息。
    (十二)被告宗德公司、宇○○、南寶山公司、子○○、宗玄公司
      、Ｄ○○、Ｅ○○、泛太平洋公司、Ｌ○○、Ｂ○○應連
      帶給付原告乙○○904,000元，及自93年12月14日起，迄
      清償日止按年息5%計算之利息。
    (十三)被告宗德公司、宇○○、南寶山公司、子○○、宗玄公司
      、Ｄ○○、瑞彬公司、辰○○、泛太平洋公司、Ｌ○○、
      Ｂ○○應連帶給付原告亥○○1,016,250元，及自93年12
      月14日起，迄清償日止按年息5%計算之利息。
    (十四)被告宗德公司、宇○○、南寶山公司、子○○、宗玄公司
      、Ｄ○○、瑞彬公司、李欣孺、泛太平洋公司、Ｌ○○、
      Ｂ○○應連帶給付原告Ｆ○○1,199,000元，及自93年12
      月14日起，迄清償日止按年息5%計算之利息。
    (十五)訴訟費用由被告負擔。
    (十六)原告願供擔保，請准宣告假執行。
  二、被告：
    (一)請求駁回原告之訴。
    (二)訴訟費用由原告負擔。
    (三)如受不利判決，請准供擔保宣告免為假執行。
貳、原告起訴主張：被告宇○○為被告宗德公司（法定代理人現
    變更為天○○）、瑞彬公司之負責人，洪翊芳（原名洪于雯
    ，已死亡，由被告癸○○承受訴訟）為被告宗德公司前任負
    責人，被告玄○○○為被告龍彬公司之負責人，被告子○○
    為被告南寶山公司之負責人（現變更為甲○○），被告Ｄ○○為被告宗玄公司之負責人，被告Ｉ○○為被告惠年公司之
    負責人，被告Ｃ○○則為被告榮徠公司之負責人，並兼被告
    泛太平洋公司之董事，被告Ｊ○○為被告皇品公司之負責人
    ，被告Ｌ○○為被告泛太平洋公司之負責人，上述公司均為
    關係企業，被告Ｂ○○為宗德集團之總裁。前述被告宗德公
    司、宗玄公司、惠年公司、瑞彬公司、龍彬公司、皇品公司
    、南寶山公司、榮徠公司、泛太平洋公司均屬於宗德集團，
    從事經銷「一世情人」結婚套裝、「南寶寺逍遙世界金寶塔
    」之塔位永久使用權狀及「全球會籍」旅遊卡之業務，其中
    關於「一世情人」結婚套裝部分，均係以被告宗德公司為簽
    約者，被告南寶山公司則為「南寶寺逍遙世界金寶塔」之塔
    位永久使用權狀之發行人，被告皇品公司則自承與南寶山公
    司係關係企業，被告宗德公司、宗玄公司、惠年公司則為被
    告等招攬業務之公司，而被告榮徠公司、瑞彬公司、龍彬公
    司則為販賣塔位永久使用權狀之開立發票單位，「全球會籍
    」旅遊卡則係被告泛太平洋公司銷售之產品，被告己○○、
    巳○○、申○○、辛○○、宙○○、黃○○、Ｇ○○、戌○○、酉○○、辰○○、李秀年等人則為被告公司等所聘請之
    業務員。被告等為銷售「一世情人」、「南寶寺逍遙世界金
    寶塔」、「全球會籍」旅遊卡等產品，訓練被告己○○等業
    務員，並指派前往婚友社找尋詐騙對象，而分別與原告卯○○等十四人保持良好關係，不久後即以各種方式將原告等誘
    至業務員所服務之公司，而以有業績壓力、家境困難等為由
    博取原告之同情，使原告陷於錯誤，以刷卡、貸款等方式購
    買「一世情人」之套裝產品，其後被告己○○等業務員再以
    感謝函寄予原告，使原告誤以為各該業務員是真心交往，業
    務員於取得原告之信任後，再以各種藉口，誘使原告陷於錯
    誤，再以貸款方式購買被告南寶山公司「南寶寺逍遙世界金
    寶塔」之塔位永久使用權狀及「全球會籍」旅遊卡等產品，
    俟原告等無力負擔時，隨即冷漠以對，進而置之不理（購買
    之產品及金額，及支出之手續費如附表所示）。原告等驚覺
    有異，經上網查詢後，發現有多人有相同之境遇，始知受騙
    。其中：(一)原告卯○○係受被告戌○○詐欺，而購買「一世
    情人」「南寶寺逍遙世界金寶塔」等產品，而受有815,000
    元之損害，為購買產品原告並向銀行辦理貸款，支出手續費
    50,000元，並因意思表示不自由而人格法益受到侵害，得向
    被告戌○○請求精神慰撫金100,000元，則被告戌○○應賠
    償原告卯○○965, 000元。被告戌○○係受被告宗德公司、
    南寶山公司等有計劃之訓練，且被告瑞彬公司為開立發票之
    公司、宗玄公司則提供詐騙場所，係共同侵權行為人，並與
    被告宇○○、子○○、Ｄ○○依民法第184條、第185條、公
    司法第23條之規定就原告卯○○所受損害應負連帶賠償責任
    。如認被告等之侵權行為未能成立，原告卯○○係受被告戌
    ○○詐騙，向被告宗德公司、南寶山公司購買上述產品，是
    原告卯○○依民法第92條撤銷應買之意思表示，依民法第
    179條規定，被告宗德公司應返還100,000元、南寶山公司應
    返還715,000元之不當得利與原告卯○○。(二)原告壬○○受
    被告宙○○詐欺，購買「一世情人」、「南寶寺逍遙世界金
    寶塔」、「全球會籍」，致受有584,000元之損害，為購買
    產品而向銀行辦理貸款，致支出手續費33,000元，並因意思
    表示不自由而人格法益受侵害，得向被告宙○○請求慰撫金
    100,000元，則被告宙○○應賠償原告壬○○717,000元。被
    告宙○○係受被告宗德公司、南寶山公司、泛太平洋公司等
    有計劃之訓練，且被告榮徠公司公司為開立發票之公司、宗
    玄公司則提供詐騙場所，係屬共同侵權行為人，與被告宇○○、子○○、Ｃ○○、Ｄ○○依民法第184條、第185條、公
    司法第23條之規定，就原告壬○○所受損害應負連帶賠償責
    任。如認被告等之侵權行為未能成立，原告壬○○係受被告
    宙○○詐騙，向被告宗德公司、南寶山公司及泛太平洋公司
    購買上述產品，是原告壬○○依民法第92條規定撤銷應買之
    意思表示，依民法第17 9條規定，被告宗德公司應返還
    50,000元、南寶山公司應返還474,000元、泛太平洋公司應
    給付60,000元予原告壬○○。(三)原告Ａ○○受被告辛○○詐
    欺，購買「一世情人」、「南寶寺逍遙世界金寶塔」，致受
    有530,000元之損害，為購買產品而向銀行辦理貸款，致支
    出手續費37,000元，並因意思表示不自由而人格法益受侵害
    ，得向被告辛○○請求精神慰撫金100,000元，則被告辛○○應賠償原告Ａ○○667,000元。被告辛○○受被告宗德公
    司、南寶山公司等有計劃之訓練，且被告瑞彬公司為開立發
    票之公司、宗玄公司則提供詐騙場所，係屬共同侵權行為人
    ，與被告宇○○、子○○、Ｄ○○依民法第184條、185條、
    公司法第23條之規定，就原告Ａ○○所受損害應負連帶賠償
    責任。如認被告等人侵權行為未能成立，原告Ａ○○係受被
    告辛○○詐騙，向被告宗德公司、南寶山公司購買上述產品
    ，是原告Ａ○○自得依民法第92條規定，撤銷應買之意思表
    示，依民法第179條規定，被告宗德公司應返還50,000元、
    南寶山公司應返還480,000元予原告Ａ○○。又被告辛○○
    並利用代理原告Ａ○○貸款部分，私自挪用貸款餘額40,000
    元，迄今仍尚未歸還，查被告辛○○所為，顯係以竊盜方式
    ，侵害原告Ａ○○之財產權，自應對此負損害賠償責任，是
    被告辛○○應另給付原告Ａ○○40,000元。(四)原告地○○受
    被告申○○詐欺，購買「一世情人」、「南寶寺逍遙世界金
    寶塔」、「全球會籍」旅遊卡，致受有805,000元之損害，
    為購買產品而向銀行辦理貸款，支出手續費42,000元，並因
    意思表示不自由而人格法益受侵害，得向被告申○○請求精
    神慰撫金100,000元，則被告申○○應賠償原告地○○947,
    000元。被告申○○係受被告宗德公司、南寶山公司、泛太
    平洋公司等有計劃之訓練，且被告榮徠公司為開立發票之公
    司、惠年公司則提供詐騙場所，係屬共同侵權行為人，與洪
    翊芳（原告購買一世情人產品時之公司負責人）、子○○、
    Ｌ○○、Ｃ○○、賴火木等人依民法184條、第185條、公司
    法第23條等規定，就原告地○○所受損害應負連帶賠償責任
    。如認被告等人侵權行為未能成立，原告地○○係受被告申
    ○○詐騙，向被告宗德公司、南寶山公司及泛太平洋公司購
    買上述產品，是原告地○○依民法第92條規定撤銷應買之意
    思表示，應依民法第179條，被告宗德公司應返還150,000元
    、南寶山公司應返還595,0 00元、泛太平洋公司應給付60,
    000元予原告地○○。(五)原告Ｈ○○受被告己○○詐欺，購
    買「結婚護照」、「南寶寺逍遙世界金寶塔」等產品，致原
    告受有606,000元之損害，為購買產品之需，而向銀行辦理
    貸款，致支出手續費24,000元，並因意思表示不自由而人格
    法益受侵害，得向被告己○○請求精神慰撫金100,000元，
    則被告己○○應賠償原告Ｈ○○730,000元。被告己○○係
    受被告皇品公司、宗德公司、南寶山公司等有計劃之訓練，
    且榮徠公司為開立發票之公司、宗玄公司則提供詐騙場所，
    係屬共同侵權行為人，與洪于雯（原告購買一世情人產品時
    之公司負責人）、Ｊ○○、子○○、曾平依民法184條、第
    185條、公司法第23條規定，就原告Ｈ○○所受損害應負連
    帶賠償責任。如認被告等人侵權行為未能成立，原告Ｈ○○
    係受被告己○○詐騙，向被告皇品公司、南寶山公司購買系
    爭產品，是原告Ｈ○○依民法第92條規定撤銷應買之意思表
    示，依民法第179條規定，被告宗德公司應返還150,000元、
    南寶山公司應返還456,000元予原告Ｈ○○。(六)原告午○○
    受被告宙○○詐欺，購買「一世情人」、「南寶寺逍遙世界
    金寶塔」、泛太平洋「全球會籍」，致原告受有668,000元
    之損害，為購買產品向銀行辦理貸款，致支出手續費29,000
    元，並因意思表示不自由而人格法益受侵害，得向被告宙○○請求精神慰撫金100,000元，則被告宙○○應賠償原告午
    ○○797,000元。被告宙○○係受被告宗德公司、南寶山公
    司、泛太平洋公司等有計劃之訓練，且瑞彬公司為開立發票
    之公司、宗玄公司則提供詐騙場所，係屬共同侵權行為人，
    與洪翊芳（原告購買一世情人產品時之公司負責人）、子○○、Ｌ○○、宇○○、Ｄ○○依民法第184條、第185條、公
    司法第23條等規定，就原告午○○所受損害均應負連帶賠償
    責任。如認被告等人侵權行為未能成立，原告午○○係受被
    告宙○○詐騙，向被告宗德公司、南寶山公司及泛太平洋公
    司購買上述產品，是原告午○○依民法第92條規定，撤銷應
    買之意思表示，依民法第179條規定，被告宗德公司應返還
    50,000元、南寶山公司應返還558,000元、泛太平洋公司應
    返還60,000元予原告午○○。(七)原告寅○○受被告巳○○詐
    欺，購買「一世情人」、「南寶寺逍遙世界金寶塔」，致受
    有115,000元之損害，為購買系爭產品而向銀行辦理貸款，
    支出手續費7,000元，並因意思表示不自由而人格法益受侵
    害，得向被告巳○○請求慰撫金100,000元，則被告巳○○
    應賠償原告寅○○222,000元。被告巳○○係受被告宗德公
    司、南寶山公司等有計劃之訓練，且瑞彬公司為開立發票之
    公司、惠年公司則提供詐騙場所，係屬共同侵權行為人，與
    被告宇○○、子○○、賴火木等人依民法第184條、第185
    條、公司法第23條等規定，就原告寅○○所受損害應負連帶
    賠償責任。如認被告等人侵權行為未能成立，惟原告寅○○
    係受被告巳○○詐騙，向被告宗德公司、南寶山公司購買上
    述產品，是原告寅○○自得依民法第92條規定，撤銷應買之
    意思表示，依民法第179條規定，被告宗德公司應返還
    50,000元、南寶山公司應返還115, 000元予原告寅○○。
    (八)原告未○○受被告Ｇ○○、洪翊芳詐欺，購買「一世情人
    」、「南寶寺逍遙世界金寶塔」，致受有1,230,000元之損
    害，為購買產品向銀行辦理貸款，致支出手續費32,000元，
    並因意思表示不自由而人格法益受侵害，得向被告Ｇ○○、
    洪翊芳請求精神慰撫金100,000元，則被告Ｇ○○、洪于雯
    應賠償原告午○○1,362,000元。被告Ｇ○○、洪于雯係受
    被告宗德公司、南寶山公司等有計劃之訓練，且龍彬公司為
    開立發票之公司、宗玄公司則提供詐騙場所，係屬共同侵權
    行為人，被告宇○○、子○○、玄○○○、Ｄ○○依民法第
    184條、第185條、公司法第23條等規定，就原告未○○所受
    損害均應負連帶賠償責任。如認被告等人侵權行為未能成立
    ，原告未○○係受被告Ｇ○○、洪于雯詐騙，向被告宗德公
    司、南寶山公司購買上述產品，是原告未○○依民法第92條
    規定，撤銷應買之意思表示，依民法第17 9條規定，被告宗
    德公司應返還126,000元、南寶山公司應返還1,104,000元予
    原告未○○。(九)原告Ｋ○○受被告黃○○詐欺，購買「一世
    情人」、「南寶寺逍遙世界金寶塔」、泛太平洋「全球會籍
    」旅遊卡，致原告受有442,000元之損害，並因意思表示不
    自由而人格法益受侵害，得向被告黃○○請求精神慰撫金
    100,000元，則被告黃○○應賠償原告Ｋ○○542,000元。被
    告黃○○係受被告宗德公司、南寶山公司及泛太平洋公司等
    有計劃之訓練，且龍彬公司為開立發票之公司、宗玄公司則
    提供詐騙場所，係屬共同侵權行為人，與被告洪于雯（原告
    購買一世情人產品時之公司負責人）、宇○○、子○○、Ｌ
    ○○、玄○○○、Ｄ○○依民法第184條、第185條、公司法
    第23條等規定，就原告Ｋ○○所受損害均應負連帶賠償責任
    。如認被告等人侵權行為未能成立，原告Ｋ○○係受被告黃
    ○○詐騙，向被告宗德公司、南寶山公司及泛太平洋公司購
    買上述產品，是原告Ｋ○○依民法第92 條規定，撤銷應買
    之意思表示，依民法第179條規定，被告宗德公司應返還
    100,000元，南寶山公司應返還222,000元、泛太平洋公司應
    返還120,000元予原告Ｋ○○。(十)原告丙○○受被告Ｇ○○
    詐欺，購買「一世情人」，致受有50, 000 元之損害，並因
    意思表示不自由而人格法益受侵害，得向被告Ｇ○○請求精
    神慰撫金100,000元，則被告Ｇ○○應賠償原告丙○○
    150,000元。被告Ｇ○○係受被告宗德公司有計劃之訓練，
    宗玄公司則提供詐騙場所，係屬共同侵權行為人，與被告宇
    ○○、Ｄ○○等人依民法第184條、第185條、公司法第23條
    等規定，就原告丙○○所受損害均應負連帶賠償責任。如認
    被告等人侵權行為未能成立，原告丙○○係受被告Ｇ○○詐
    騙，向被告宗德公司購買上述產品，是原告丙○○依民法第
    92條規定，撤銷應買之意思表示，依民法第179 條規定，被
    告宗德公司應返還50,000元予原告丙○○。(十一)原告庚○○受
    被告酉○○詐欺，購買「一世情人」、泛太平洋「全球會籍
    」旅遊卡，致受有110,000元之損害，為購買產品向銀行辦
    理貸款，致支出手續費6,000元，並因意思表示不自由而人
    格法益受侵害，得向被告酉○○請求精神慰撫金100,000元
    ，則被告酉○○應賠償原告庚○○216,000元。被告酉○○
    係受被告宗德公司及泛太平洋公司有計劃之訓練，瑞彬公司
    則提供詐騙場所，係屬共同侵權行為人，被告洪翊芳（原告
    購買一世情人產品時之公司負責人）、Ｌ○○、宇○○依民
    法第184條、第185條、公司法第23條等規定，就原告庚○○
    所受損害均應負連帶賠償責任。如認被告等人侵權行為未能
    成立，原告庚○○係受被告酉○○詐騙，向被告宗德公司、
    泛太平洋公司購買上述產品，是原告庚○○依民法第92條規
    定，撤銷應買之意思表示，依民法第179條規定，被告宗德
    公司應返還50,000元、泛太平洋公司應返還60,000元予原告
    庚○○。(十二)原告乙○○受被告Ｅ○○詐欺，購買「一世情人
    」、「南寶寺逍遙世界金寶塔」、泛太平洋「全球會籍」旅
    遊卡，致受有772,000元之損害，為購買產品而向銀行辦理
    貸款，支出手續費72,000元，並因意思表示不自由而人格法
    益受侵害，得向被告Ｅ○○請求精神慰撫金100,000元，則
    被告Ｅ○○應賠償原告乙○○904,000元。被告Ｅ○○係受
    被告宗德公司、南寶山公司、泛太平洋公司等有計劃之訓練
    ，且被告龍彬公司為開立發票之公司、宗玄公司則提供詐騙
    場所，係屬共同侵權行為人，與被告宇○○、子○○、Ｌ○○、玄○○○、Ｄ○○依民法184條、第185條、公司法第23
    條等規定，就原告乙○○所受損害應負連帶賠償責任。如認
    被告等人侵權行為未能成立，原告乙○○係受被告Ｅ○○詐
    騙，向被告宗德公司、南寶山公司及泛太平洋公司購買上述
    產品，是原告乙○○依民法第92條規定撤銷應買之意思表示
    ，應依民法第179條，被告宗德公司應返還50, 000元、南寶
    山公司應返還650,000元、泛太平洋公司應給付72,000元予
    原告乙○○。(十三)原告亥○○受被告辰○○詐欺，購買「一世
    情人」、「南寶寺逍遙世界金寶塔」、泛太平洋「全球會籍
    」旅遊卡，致受有887,000元之損害，為購買產品而向銀行
    辦理貸款，支出手續費29,250元，並因意思表示不自由而人
    格法益受侵害，得向被告Ｅ○○請求精神慰撫金100,000元
    ，則被告Ｅ○○應賠償原告乙○○1,016,250元。被告辰○○係受被告宗德公司、南寶山公司、泛太平洋公司等有計劃
    之訓練，且瑞彬公司為開立發票之公司、宗玄公司則提供詐
    騙場所，係屬共同侵權行為人，與被告子○○、Ｌ○○、Ｃ
    ○○、Ｉ○○依民法184條、第185條、公司法第23 條等規
    定，就原告亥○○所受損害應負連帶賠償責任。如認被告等
    人侵權行為未能成立，原告亥○○係受被告辰○○詐騙，向
    被告宗德公司、南寶山公司及泛太平洋公司購買上述產品，
    是原告亥○○依民法第92條規定撤銷應買之意思表示，依民
    法第179條，被告宗德公司應返還100,000元、南寶山公司應
    返還715,000元、泛太平洋公司應給付72,000元予原告乙○○。(十四)原告Ｆ○○受被告李秀年詐欺，購買「一世情人」、
    「南寶寺逍遙世界金寶塔」、泛太平洋「全球會籍」旅遊卡
    ，致受有962,000元之損害，為購買產品而向銀行辦理貸款
    ，支出手續費47,000元，並因意思表示不自由而人格法益受
    侵害，得向被告Ｅ○○請求精神慰撫金100,000元，則被告
    李秀年應賠償原告Ｆ○○1,109,000元。被告李秀年係受被
    告宗德公司、南寶山公司、泛太平洋公司等有計劃之訓練，
    且瑞彬公司為開立發票之公司、宗玄公司則提供詐騙場所，
    係屬共同侵權行為人，與被告宇○○（原告購買一世情人產
    品時之公司負責人）、子○○、Ｌ○○、Ｃ○○、Ｉ○○依
    民法184條、第185條、公司法第23條等規定，就原告Ｆ○○
    所受損害應負連帶賠償責任。如認被告等人侵權行為未能成
    立，原告Ｆ○○係受被告李秀年詐騙，向被告宗德公司、南
    寶山公司及泛太平洋公司購買上述產品，是原告Ｆ○○自得
    依民法第92條規定撤銷應買之意思表示，依民法第179條，
    被告宗德公司應返還50,000元、南寶山公司應返還840,000
    元、泛太平洋公司應給付72,000元予原告Ｆ○○。
參、被告宗德公司、瑞彬公司、宇○○、龍彬公司、玄○○○、
    宗玄公司、Ｄ○○、惠年公司、Ｉ○○、癸○○、泛太平洋
    公司、Ｌ○○、己○○、巳○○、申○○、辛○○、黃○○
    、戌○○、酉○○、Ｅ○○、辰○○、李欣孺、Ｂ○○、Ｇ
    ○○及宙○○則以：被告己○○等業務員與原告等客戶保持
    友好關係，係屬正常之商業交誼行為，從未向原告等人表示
    將會發展男女朋友關係，亦未對原告等施以詐術；原告等如
    因個人因素，誤信購買一世情人等商品即得與業務員交往，
    即屬動機錯誤，依法不得撤銷其意思表示；被告己○○等業
    務員固曾加入「新竹E世紀交友網」、「雅虎奇摩交友網站
    」、「詹媽媽企業社」、「生活諮詢廣場」等組織或成為會
    員，並因而認識原告等人，但因商業競爭與行銷，任何業務
    員均有廣佈人脈開拓案源以增加業績之壓力，其因而加入人
    民團體或組織亦屬自然，且屬商業社會容許之活動，被告公
    司既未指派業務員加入，亦無權干涉；原告卯○○、地○○
    、乙○○等購買「一世情人」產品後，被告戌○○等以內容
    相似之感謝函發送給原告，用意在於感謝客戶，僅為一般商
    業公關性質例行事務等語，資為抗辯。
肆、被告南寶山公司、子○○以：被告南寶山公司僅是將其「南
    寶寺逍遙世界金寶塔」之塔位出售給皇品公司、瑞彬公司、
    龍彬公司，皇品等公司對外銷售，被告南寶山公司與原告間
    並無買賣關係，且被告南寶山公司、子○○與其他被告既非
    關係企業，亦無僱傭關係，更未與其他被告共同經營「一世
    情人」等商品，對於被告己○○等業務員之推銷行為亦未介
    入等語，資為抗辯。
伍、被告皇品公司、Ｊ○○以：該公司之產品均交由被告宗德代
    理銷售，宗德公司如何銷售，該公司無法管理等語，資為抗
    辯。
陸、被告榮徠公司、Ｃ○○以：被告Ｃ○○係在93年1月1日開始
    擔任榮徠公司之負責人，並未參與業務員銷售塔位等產品之
    行為等語，資為抗辯。
柒、經查：
  一、本件被告辛○○經合法通知，未於最後言詞辯論期日到場
      ，核無民事訴訟法第386條所列各款情形，爰依原告之聲請
      ，由其一造辯論而為判決。
  二、以下之事實為兩造所不爭，本院採為判決之基礎：
    (一)被告戌○○、宙○○、申○○、己○○、Ｇ○○、黃○○
      、Ｅ○○、辰○○、李欣孺為被告宗玄公司之業務員。巳
      ○○為被告惠年公司之業務員。被告酉○○為瑞彬公司之
      業務員。被告辛○○為宗德公司之業務員。
    (二)對於原告卯○○等十四人因買受一世情人、南寶寺逍遙世
      界金寶塔、泛太平洋「全球會籍」旅遊卡，及貸款手續費
      等之金額如附表所載不爭執。
    (三)被告宗德公司為「一世情人」結婚套裝產品之出賣人，皇
      品公司為「鶼鰈情深」、「尊貴一生」、「結婚護照」之
      出賣人。泛太平洋國際假期股份公司為泛太平洋「全球會
      籍」旅遊卡之出賣人。
  三、按因故意或過失，不法侵害他人之權利者，負損害賠償責
      任。故意以背於善良風俗之方法，加損害於他人者亦同，
      民法第184條第1項定有明文。又同法第188條第1項前段規
      定：「受僱人因執行職務，不法侵害他人之權利者，由僱
      用人與行為人連帶負損害賠償責任」。本件被告戌○○、
      宙○○、申○○、己○○、Ｇ○○、黃○○、Ｅ○○、辰
      ○○、李欣孺等分別為被告宗玄公司、惠年公司及宗德公
      司所僱用之業務員，於執行各該公司銷售「一世情人」、
      「南寶寺逍遙世界金寶塔」、「泛太平洋旅遊卡」等產品
      之業務時，對原告卯○○等人分別向售出附表所示之產品
      ，及原告卯○○等並因而支出辦理信用貸款之手續費等各
      節，為兩造所不爭（如前述柒、二之(一)、(二)所示）；有爭
      執者，為被告戌○○等業務員之行為，是否構成侵權行為
      ，而應負損害賠償責任。本件原告主張係受被告戌○○等
      業務員之詐欺而購買「一世情人」等商品，雖為本院所不
      採（詳如後述），惟本院認為被告戌○○等推銷「一世情
      人」等商品之方法，係屬故意以背於善良風俗之方法加損
      害於原告卯○○等人，依法應與其僱用人連帶負損害賠償
      責任：(一)被告戌○○等對於加入「新竹E世紀交友網」、
      「雅虎奇摩交友網站」、「詹媽媽企業社」、「生活諮詢
      廣場」等組織，並因而輾轉認識原告卯○○等人一節並不
      否認；並稱因商業競爭與行銷之壓力，業務員均有廣佈人
      脈開拓案源以增加業績之必要，係屬商業社會所容許之活
      動云云；惟原告卯○○等人均屬年輕單身適婚之男性，而
      「新竹E世紀交友網」設立之宗旨為「由新竹市單身交流
      協會規劃製作，係提供時下所有單身朋友能籍由本網以締
      造清新健康、安全確實而值得回味的交友園地，讓眾多有
      情人從相愛、到相惜進而達成眷屬、情侶之心願」（詳本
      院卷(二)第408頁），「雅虎奇摩交友網站」、「詹媽媽企
      業社」、「生活諮詢廣場」等組織亦屬相類性質之婚友交
      誼組織，原告卯○○等人透過上開組織認識被告戌○○等
      人，自係期待與被告等人進行婚友之交誼，對於被告戌○○等人因業績之壓力而須廣拓人脈，以增加銷售之績效一
      節自無所防備。(二)被告戌○○等雖主張其等因擔任業務員
      之職務，與原告等客戶保持友好關係，係屬正常之商業交
      誼行為，從未向原告等人表示將會發展男女朋友關係；惟
      被告戌○○與原告卯○○交往之間，致函原告卯○○稱：
      「……不過，我還是很感謝上天能讓我遇見了你、女人要
      找一個好男人是可遇而不可求的事，覺得自己很幸運，人
      海中可遇見你……雖然我不曉得該如何表達自己的想法，
      但我還是要跟你說聲『謝謝您』，和你認識到現在，是你
      一直待在我的身邊陪伴著我，在我最無助的時候，是你支
      持著我…你知道嗎？你對我的這份心，我會一直放在心上
      ，每次只要一想到你為我所做的每件事，心中就會有幸福
      的感覺……」、「…最後我希望我們未來的日子，我們都
      能順利，再一次的跟你說一聲……謝謝你」（本院卷(一)第
      160頁）、「……佳銘，我很謝謝你這一路陪我走過來，
      你為了我所付出的，我都看在眼」、「……（我）一直在
      想……我終於可以幫你做一些規劃，讓你好過點，以後我
      們也不用那麼辛苦了，難道…我這樣錯了嗎？」等語（本
      院卷(二)第23頁），被告申○○致函地○○稱：「：：：不
      過，我還是很感謝上天能讓我遇見了你，女人要找到一個
      好的男人是可遇不可求的事，覺得自己很幸運，人海能夠
      遇見了你……」、「……你知道嗎？你對我的這份心，我
      一直放在心上，每次只要一想到你為我做的每一件事，心
      中就會有幸福的感覺……」、「我一直很珍惜我們的緣份
      ……你呢？是否也一直珍惜呢？」、「……最我希望我們
      未來的日子裡，我們都能很順利，……」（本院卷第161
      頁），被告Ｇ○○致函原告未○○稱：「……說真的，從
      認識你至今我一直都很快樂，真的很高興認識你，也很謝
      謝一路來你在我遇到困難不知所措的時候沒有放棄過我，
      甚至拉我一把，真的很謝謝你，你讓我覺得自己是幸福的
      ……」、「有機會的話，我會讓家人知道你的存在，以及
      我們的點點滴滴」（本院卷第162頁）、被告Ｅ○○致函
      原告乙○○稱：「……不過，我還是很感謝上天能讓我遇
      見了你、女人要找一個好男人是可遇而不可求的事，覺得
      自己很幸運，人海中可遇見你……雖然我不曉得該如何表
      達自己的想法，但我還是要跟你說聲『謝謝您』，和你認
      識到現在，是你一直待在我的身邊陪伴著我，在我最無助
      的時候，是你支持著我…你知道嗎？你對我的這份心，我
      會一直放在心上，每次只要一想到你為我所做的每件事，
      心中就會有幸福的感覺……」、「…最後我希望我們未來
      的日子，我們都能順利，再一次的跟你說一聲……謝謝你
      」（本院卷(一)第163頁，與被告戌○○之信函雷同）、被
      告Ｇ○○致函原告丙○○稱：「首先要先跟你說聲謝謝，
      其實第一次見到你感覺就覺得很親切，也不知道為什麼有
      這種感覺……」、「往後有什麼心事、困難我們都要互相
      扶持哦……」（本院卷(一)第164頁），被告黃○○致函原
      告Ｋ○○稱：「……知道嗎？認識你，讓我覺得很幸福，
      上天在我最難過的時候遇見你，上天還是眷顧我的呢……
      」、「……這些話、這些往事，我都沒有跟別人說，現在
      跟你說是因為你在我心中是個重要的人！願我們的未來，
      永永遠遠開心，要一切加油喔！……」等語（本院卷(二)第
      170頁），上開信函之用語情深款款，內容甚至邀同原告
      與被告共創未來，男女間思慕、傾訴之情躍然紙上，遠非
      所謂商業交誼之行為可以比擬，難想像被告戌○○等人並
      非以男女朋友之關係與原告卯○○等人交往，被告戌○○
      等所辯業務員僅與原告等客戶保持友好關係，係屬正常之
      商業交誼行為云云，自非可採，應以原告所主張被告戌○○等業務員以情感相交一節為可信。(三)消費者是否從事交
      易，一般均係依據自己之需求及商品之價格而為決定，而
      消費者是否能理性決定是否從事交易，則又與交易時所存
      在之資訊有關。本件原告卯○○等人既係透過「新竹E世
      紀交友網」等婚友介紹機構之介紹而認識被告戌○○等業
      務員，主觀上自係認為被告戌○○等業務員係單純出於婚
      友之動機而與之交往，對於被告戌○○等業務員欲透過婚
      友介紹機構推銷商品並不知情，加以被告戌○○等以前開
      書信等內容吐露其情感，受限於戀愛中之男女用心理狀態
      （對於愛慕之對象恨不能傾其所有相資助），原告卯○○
      對於交易之合理性、必要性無法從事理性之判斷，概可想
      見。此從原告卯○○等多人不借以信用貸款之方式支付購
      買「一世情人」等商品之消費款亦可得佐證。按青年男女
      交往本屬正常，業務員從事推銷亦無不可，但被告戌○○
      等業務員透過婚友機構結識原告，並以此推銷商品之行銷
      方式，有以情感之因素誤導原告盲目進行消費之作用，係
      屬故意以背於善良風俗之方法，加損害於原告卯○○等人
      ，就原告卯○○等人購買產品及辦理信用貸款手續費等費
      用（此部分並非原告卯○○等特定財產被侵害，而係金錢
      之支出，係屬純經濟上之損失），被告戌○○、宙○○、
      申○○、己○○、Ｇ○○、黃○○、Ｅ○○、辰○○、李
      欣孺，自應分別與其僱用人被告宗玄公司、惠年公司及宗
      德公司依首揭規定負損害賠償之責任。
  四、被詐欺而為意思表示 者，依民法第92條第1項之規定，表
      意人固得撤銷其意思表示，惟主張被詐欺而為表示之當事
      人，應就此項事實負舉證之責任。而民法上所謂之詐欺，
      係欲相對人陷於錯誤，故意示以不實之事，令其因錯誤而
      為意思之表示。詐欺，其要件有四，即：(一)須有詐欺行為
      、(二)須詐欺行為與表示人陷於錯誤及為意思表示有因果關
      係、(三)須有詐欺之故意、(四)詐欺之人為相對人或第三人。
      原告卯○○等主張被告戌○○等業務員將原告誘至業務員
      所服務之公司，並以業績壓力、家境困難等理由而博取原
      告之同情，使原告陷於錯誤一節，為被告戌○○等業務員
      所否認，而原告復未能舉證上開主張係屬真實，且係詐欺
      之行為；至於原告主張誤信被告戌○○等業務員真心相交
      ，故陷於錯誤而購買商品一節，惟購買商品並無法保證業
      務員真心相交，此應為一般知識者所知之事，縱使原告卯
      ○○等購買時疏於考慮，亦難認為原告卯○○等人有何陷
      於錯誤之情事，原告等主張因遭詐欺而為意思表示一節，
      亦非可採，其主張撤銷意思表示，並請求被告宗德公司等
      返還價金，及因意思表示之自由遭侵害而請求給付慰撫金
      ，亦屬無據。
  五、民法第28條：「法人對於其董事或其他有代表權之人因執
      行職務所加於他人之損害，與該行為人連帶負賠償之責任
      」、公司法第23條第2項：「公司負責人對於公司業務之執
      行，如有違反法令致他人受有損害時，對他人應與公司負
      連帶賠償之責」，再者，民法第188條第1項前段：「受僱
      人因執行職務，不法侵害他人之權利者，由僱用人與行為
      人連帶負損害賠償責任」。公司為法人，並無自然人之肢
      體，而需借助於法人機關（法人之董事、其他有代表權之
      人或受僱人）或受僱人之自然人之行為從事公司之行為，
      公司於法律上雖有侵權行為能力，但公司既無自然人之肢
      體於物理上侵害他人之權利，依前揭規定，公司僅係於其
      負責人或受僱人因執行職務不法侵害他人權利時，負其侵
      權行為責任，而與其負責人或受僱人連帶負責，至於公司
      之負責人或受僱人如與他人應負共同侵權行為責任時，則
      公司之負責人或受僱人應依民法第185條第1項之規定與該
      他人連帶負損害賠償責任，公司與該他人並無共同侵權行
      為之可言（例如：Ａ公司之負責人甲與Ｂ公司之受僱人乙
      因執行各該公司之職務而共同侵害第三人丙之權利，則甲
      、乙應依共同侵權行為之規定，對丙連帶負損害賠償責任
      ，Ａ公司應依民法第28條、公司法第23條第2項之規定，與
      甲連帶負責，Ｂ公司應依民法第188條第1項之規定，與乙
      連帶負責；惟Ａ、Ｂ兩公司、Ａ公司與乙、及Ｂ公司與甲
      之間並無共同侵權行為之可言，並不負共同侵權行為之連
      帶責任）；故依前開規定，主張公司應負侵權行為責任時
      ，應主張負責人或受僱人有何侵權行為之事實，且該行為
      係執行公司之職務時所為，並非公司有侵權行為，或公司
      與他人有共同侵權行為，其負責人應負連帶責任（同前舉
      之例，Ａ公司之負責人甲執行職務有侵權行為，Ａ公司依
      法應連帶負責，而非Ａ公司有侵權行為，故負責人甲應連
      帶負責）。原告主張：(一)被告戌○○係受被告宗德公司、
      南寶山公司等有計劃之訓練，被告瑞彬公司為開立發票之
      公司，故上開公司為共同侵權行為人，其負責人被告宇○○、子○○、Ｄ○○、Ｂ○○應負連帶賠償責任。(二)被告
      宙○○係受被告宗德公司、南寶山公司、泛太平洋公司有
      計劃之訓練，被告榮徠公司公司為開立發票之公司，故上
      開公司係共同侵權行為人，其負責人被告宇○○、子○○
      、Ｃ○○、Ｄ○○、Ｌ○○、Ｂ○○應負連帶賠償責任。
      (三)被告辛○○受被告南寶山公司有計劃之訓練，被告瑞彬
      公司為開立發票之公司、被告宗玄公司則提供詐騙場所，
      故上開公司係屬共同侵權行為人，其負責人被告宇○○、
      子○○、Ｄ○○應負連帶賠償責任。(四)被告申○○係受被
      告宗德公司、南寶山公司、泛太平洋公司等有計劃之訓練
      ，被告榮徠公司為開立發票之公司、惠年公司則提供詐騙
      場所，係屬共同侵權行為人，其負責人洪翊芳（被告癸○○之繼承人）、子○○、Ｌ○○、Ｃ○○、賴火木、Ｂ○○等應負連帶賠償責任。(五)被告己○○係受被告皇品公司
      、宗德公司、南寶山公司等有計劃之訓練，被告榮徠公司
      為開立發票之公司，係屬共同侵權行為人，其負責人被告
      Ｊ○○、子○○、Ｄ○○、玄○○○、Ｃ○○、Ｂ○○等
      應負連帶賠償責任。(六)被告宙○○係受被告宗德公司、南
      寶山公司、泛太平洋公司等有計劃之訓練，且被告瑞彬公
      司為開立發票之公司，係屬共同侵權行為人，其負責人洪
      翊芳、子○○、Ｌ○○、宇○○、Ｄ○○、Ｂ○○等應連
      帶負責。(七)被告巳○○係受被告宗德公司、南寶山公司等
      有計劃之訓練，且瑞彬公司為開立發票之公司，係屬共同
      侵權行為人，其負責人被告宇○○、子○○、賴火木等人
      應負連帶賠償責任。(八)被告Ｇ○○係受被告宗德公司、南
      寶山公司等有計劃之訓練，且龍彬公司為開立發票之公司
      、係屬共同侵權行為人，其負責人被告宇○○、子○○、
      玄○○○、Ｄ○○等應負連帶賠償責任。(九)被告黃○○係
      受被告宗德公司、南寶山公司及泛太平洋公司等有計劃之
      訓練，且龍彬公司為開立發票之公司，係屬共同侵權行為
      人，其負責人洪翊芳（被告癸○○之被繼承人）、宇○○
      、子○○、Ｌ○○、玄○○○、Ｄ○○、Ｂ○○等應負連
      帶賠償責任。(十)被告Ｇ○○係受被告宗德公司有計劃之訓
      練，係屬共同侵權行為人，其負責人被告宇○○、Ｄ○○
      、Ｂ○○等人應負連帶賠償責任。(十一)被告酉○○係受被告
      宗德公司及泛太平洋公司有計劃之訓練，係共同侵權行為
      人，洪翊芳、Ｌ○○、宇○○、Ｂ○○等應負連帶賠償責
      任(十二)被告Ｅ○○係受被告宗德公司、南寶山公司、泛太平
      洋公司等有計劃之訓練，且被告龍彬公司為開立發票之公
      司，係屬共同侵權行為人，其負責人被告宇○○、子○○
      、Ｌ○○、玄○○○、Ｄ○○、Ｂ○○等應負連帶賠償責
      任。(十三)被告辰○○係受被告宗德公司、南寶山公司、泛太
      平洋公司等有計劃之訓練，且瑞彬公司為開立發票之公司
      ，係屬共同侵權行為人，其負責人被告子○○、Ｌ○○、
      Ｃ○○、Ｉ○○、Ｂ○○等應負連帶賠償責任。(十四)被告李
      欣孺係受被告宗德公司、南寶山公司、泛太平洋公司等有
      計劃之訓練，且瑞彬公司為開立發票之公司，係屬共同侵
      權行為人，與其負責人被告宇○○、子○○、Ｌ○○、Ｃ
      ○○、Ｉ○○、Ｂ○○等應負連帶賠償責任。上開原告之
      主張，均未主張及證明為負責人之自然人被告有何執行職
      務時為侵權行為之具體事實，而係以公司有共同侵權行為
      為其依據，依首揭說明，自非可採。另原告Ａ○○提出之
      存摺等存款往來資料，亦無法證明被告辛○○有何盜取存
      款之事實，原告Ａ○○主張被告辛○○另應賠償40,000元
      之損害，亦非可採。
  六、從而，原告卯○○、壬○○、Ａ○○、地○○、Ｈ○○、
      、午○○、寅○○、未○○、Ｋ○○、丙○○、庚○○、
      乙○○、亥○○、Ｆ○○等本於侵權行為損害賠償請求權
      ，請求被告宗玄公司、戌○○，被告宗公司、宙○○，被
      告宗德公司、辛○○，被告宗玄公司、申○○，被告宗玄
      公司、己○○，被告宗玄公司、宙○○，被告惠年公司、
      巳○○，被告宗玄公司、Ｇ○○，被告宗玄、黃○○，被
      告瑞彬公司、酉○○，被告宗玄公司、Ｅ○○，被告宗玄
      公司、辰○○，被告宗玄公司、李欣孺應分別連帶給付原
      告等如主文所示之金額，並自起訴狀繕本送達後之日起（
      如主文所示）至清償日止，依法定利率計付之遲延利息，
      為有理由，應予准許，逾此部分之請求，則無理由，應予
      駁回。原告勝訴部分，兩造分別陳明願供擔保，聲請宣告
      假執行或免為假執行，經核合於法律規定，爰分別酌定相
      當之擔保金額宣告之；原告其餘假執行之聲請，因訴之駁
      回而失所依據，不予准許。
  七、本案事證已臻明確，兩造其餘主張陳述及所提之證據，均
      毋庸再予審酌，附此敘明。
捌、結論：原告之訴為一部有理由、一部無理由，依民事訴訟法
    第385條第1項前段、第79條、第85條第2項，第390條第2項
    、第392條第2項 ，判決如主文。
中    華    民    國    95    年    1     月    10    日
                  民事第四庭    法  官  王銘
正本係照原本作成。
如對本判決上訴，須於判決送達後20日內向本院提出上訴狀。
中    華    民    國    95    年    1     月    10    日
                                書記官


司法院資訊處製作；財團法人民間司法改革基金會備份。
